臺灣屏東地方法院刑事判決　　　　　　　　　　　　　九十一年度易字第六七五號
　　公　訴　人　臺灣屏東地方法院檢察署檢察官
　　被　　　告　乙○○
右列被告因竊盜案件，經檢察官提起公訴（九十一年度偵字第一三一三號），本院判
決如左：
    主  文
乙○○無罪。
    理  由
一、公訴意旨略以：被告乙○○意圖為自己不法之所有，於民國九十一年二月二十七
    日上午十時十分許，在屏東縣萬丹鄉萬大橋北上一公里高屏溪河床上，以在竹製
    大柱子上架設網賽鴿鳥網網捉方式，著手竊取他人所有飛翔經過該地之賽鴿時，
    適為高雄市賽鴿協會人員發覺逮獲報警處理而未得逞，因認被告乙○○涉犯刑法
    竊盜罪未遂之嫌。
二、本件公訴意旨認定被告乙○○涉犯前揭竊盜罪嫌，無非以證人即案發前已在現場
    守候之高雄市賽鴿協會人員甲○○、倪金淮、邱登發、宋雲庭於警、偵中所為之
    指述、現場照片六幀、扣案鴿網一件、裝鴿子尼龍網二個（起訴書誤載為一個）
    等，及被告乙○○經送請法務部調查局測謊結果，就其未架設鴿網等事項，呈情
    緒波動反應，研判有說謊等情為其論據。訊據被告乙○○固不否認於右揭時地駕
    車至現場而遭甲○○等人逮捕，惟矢口否認有右揭竊盜犯行，並以：伊於六、七
    年前曾在現場附近網鴿而遭查獲，案發當天伊想去那邊探勘路線，看以前的路線
    有沒有變，但伊沒有在該處架設鴿網，扣案鴿網亦非伊所架設云云置辯。
三、按「行為之處罰，以行為時之法律有明文規定者，為限。」刑法第一條，開宗明
    義。「犯罪事實應依證據認定之，無證據不得推定其犯罪事實。」刑事訴訟法第
    一百五十四條，定有明文。「不能證明被告犯罪或其行為不罰者，應諭知無罪之
    判決。」同法第三百零一條第一項，復已明定。次按「刑法第二十五條所謂已著
    手於犯罪行為之實行，係指對於構成犯罪要件之行為，已開始實行者而言，若於
    著手此項要件行為以前之準備行動，係屬預備行為，除法文有處罰預備犯之明文
    ，應依法處罰外，不能遽以未遂犯罪論擬」、「上訴人結夥竊魚，將竹籠放置於
    他人魚塭，固有魚入籠，但未為上訴人或其他共犯提取，仍有逸出之可能，入籠
    之魚即尚未移入行竊者自己支配之下，其行為應屬未遂。」最高法院三十年上字
    第六八四號、五十二年臺上字第一四三六號，著有判例。又行為人雖張網而尚無
    賽鴿飛經該處，參諸最高法院五十二年臺上字第一四三六號判例意旨，其張網僅
    屬竊盜之預備行為，刑法上之竊盜罪並不處罰預備行為，故其行為尚不構成竊盜
    未遂罪責，司法院七十四年六月十五日（）廳刑一字第四五二號函釋意旨，堪
    供佐參。
四、本件係因高雄市賽鴿協會人員獲報於右揭時間，在現場無其他通路之河床地上，
    發現不明人士為捕捉賽鴿而以竹竿架設已一、兩天之鴿網一件，經埋伏約一個小
    時後，見被告乙○○及另不詳姓名成年男子二人，分別駕駛自小客車一輛、機車
    二輛駛近現場，因發現證人甲○○、倪金淮、邱登發、宋雲庭等人已在鴿網附近
    守候，即掉頭欲逃離現場，經甲○○等人分別徒步及駕車追趕一、二公里後，始
    在前有高屏溪，並無其他出路之情形下，將駕駛自小客車之被告乙○○攔下，並
    在其車上找到裝鴿子用之尼龍網袋二個等情，業經證人甲○○、倪金淮、邱登發
    、宋雲庭等人證述綦詳，並有鴿網一件、尼龍網袋二個及現場照片六幀在卷可稽
    。被告乙○○雖於警訊中辯稱：伊因五、六年前在現場附近網鴿而遭查獲，案發
    當天只是去「找腳路」，扣案伊車上起出之尼龍網袋係伊當年竊網賽鴿所遺留下
    來的云云；至偵查中則先於內勤檢察官訊問時補稱：伊當天原本是從臺南過來，
    幫朋友載賽鴿來屏東訓練，順便要去找「明來」（諧音）還清先前所借的二千元
    ，因「明來」還在睡覺，乃伊先到現場看看以前網鴿的路線有無改變云云（詳偵
    卷第八頁訊問筆錄）；嗣承辦檢察官訊問時，復改稱：伊以前有載賽鴿，車上有
    二個尼龍網是正常的事，伊去找朋友，不知道該處有鴿網，伊朋友在河床那邊耕
    作，（先前的供詞）是警察說伊去該處就是要勘查地形云云（詳偵卷第十九頁）
    ；嗣本院訊問時，被告乙○○又以：伊車上查獲的尼龍網是伊抓魚用的云云置辯
    。今以被告乙○○所辯均前後矛盾，原已可議，而其所聲請傳訊之證人陳明來雖
    到庭證稱：被告乙○○當天確曾打電話至伊所開設之蝦場，上開現場亦可通到該
    蝦場云云（詳偵卷第四十頁訊問筆錄），然當場對質之證人即承辦員警葉宗岳則
    證稱：該底下去是河床，有溪擋住等語（詳偵卷第四十頁背面），足見被告乙○
    ○所辯，顯不可採，其右揭時地前往現場之目的，係為查看一、二天前由其本人
    或與之有共同犯意聯絡之人所架設之扣案鴿網，洵堪認定。
五、然查，本件被告乙○○及其他不詳姓名年籍共犯為竊取他人所有而飛經該地之賽
    鴿，固有在右揭現場架設鴿網等為犯竊盜罪所為之預備行為，惟今既不能證明被
    告等架設鴿網後，確曾網得賽鴿，證人甲○○等雖證稱於右揭時地發現鴿網時，
    其上並附有鴿子羽毛等情，然以右揭現場為高屏溪河床一帶，空曠地形原為賽鴿
    喜於途經、休息之處，既無證據可認該羽毛係遭網獲之賽鴿於掙脫時所遺留，或
    因附近賽鴿脫落之羽毛經風吹而沾附其上，參諸前引實務見解，被告乙○○右揭
    所為，是否已經達於竊盜罪構成要件之著手階段，抑或僅止於架設鴿網等預備行
    為，即非無疑，依罪疑惟輕原則，自應為有利於被告之認定，從而，本件既不能
    證明被告乙○○之行為已成立公訴意旨指訴之罪名，現行刑法對於竊盜之預備行
    為，復無處罰之規定，揆諸前引法條意旨，自應認為不能證明被告犯罪，應為被
    告乙○○無罪之諭知。據上論斷，應依刑事訴訟法第三百零一條第一項，判決如
    主文。
本案經檢察官葉容芳到庭執行職務
中      華      民      國    九十一    年      十      月    三十一    日
                              臺灣屏東地方法院刑事第四庭
                                          法  官   陳松檀
右正本證明與原本無異。
如不服本判決應於收受本判決後送達後十日內向本院提出上訴書狀，其未敘述上訴理
由者，並得於提起上訴後十日內向本院補提理由書狀（均須按他造當事人之人數附繕
本 ）「切勿逕送上級法院」
                                          書記官   張福山
中      華      民      國    九十一    年      十      月    三十一    日
